【裁判字號】    99,中簡上,670
【裁判日期】    991230
【裁判案由】    竊盜
【裁判全文】
臺灣臺中地方法院刑事判決           99年度中簡上字第670號
上  訴  人
即  被  告  賴以仁
上列上訴人即被告因竊盜案件，不服本院99年度中簡字第1489號
中華民國99年6月28日第一審簡易判決（聲請簡易判決處刑案號
：臺灣臺中地方法院檢察署99年度偵字第4844號）提起上訴，本
院管轄之第二審合議庭判決如下：
    主  文
原判決撤銷。
賴以仁犯如附表編號１至編號８所示之竊盜罪，各處如附表編號
１至編號８所示之刑，如易科罰金，均以新臺幣壹仟元折算壹日
；應執行拘役肆拾日，如易科罰金，以新臺幣壹仟元折算壹日。
緩刑貳年。
    事  實
一、賴以仁因輕度智能障礙及疑似器質性腦症候群，致其辨識行
    為違法或依其辨識而行為之能力顯著減低，其意圖為自己不
    法所有，於附表所示時間、地點，徒手竊取如附表所示被害
    人所有之腳踏車得手後，將之分別攜往臺中縣大里市○○路
    161 號「大億企業社」資源回收場，以新臺幣（下同）30元
    至90 元不等之代價予以銷贓變賣。嗣於民國99年2月10日凌
    晨4時30分，為警在臺中縣大里市○○○街之「健康國宅公
    園」內查獲其如附表編號７、８所示之竊盜犯行，賴以仁即
    於如附表編號１至編號６所示竊盜犯罪均未經有偵查犯罪權
    之機關或人員發覺前，主動向警員供出該6次竊盜犯行，並
    就該部分向警方自首而接受裁判。
二、案經臺中縣警察局霧峰分局報告臺灣臺中地方法院檢察署檢
    察官偵查聲請簡易判決處刑。
    理  由
壹、證據能力：按被告以外之人於審判外之陳述，雖不符刑事訴
    訟法第159 條之1至第159條之4之規定，而經當事人於審判
    程序同意作為證據，法院審酌該言詞陳述或書面陳述作成時
    之情況，認為適當者，亦得為證據；又當事人、代理人或辯
    護人於法院調查證據時，知有第159條第1項不得為證據之情
    形，而未於言詞辯論終結前聲明異議者，視為有前項之同意
    ，刑事訴訟法第159條之5第1項及第2項分別定有明文。查本
    件上訴人即原審被告賴以仁未於本院準備程序及審理中爭執
    證據能力，而本判決所引用各項證據，其中屬傳聞證據者，
    檢察官於本院審判程序時，就證據能力表示無意見，且於本
    院言詞辯論終結前，對於卷附具有傳聞證據性質之證據，既
    已知其情，而未聲明異議，本院認該具有傳聞證據性質之證
    據，亦無任何違法取證之不適當情形，以之作為證據使用係
    屬適當，自具有證據能力。
貳、實體方面：
一、上揭犯罪事實，業據上訴人即被告賴以仁（下稱上訴人）於
    偵查時坦承不諱，並於本院審理時請求從輕量刑而認罪，核
    與被害人李水碧、林政權、湯松山、李仁方、陳正義、楊清
    子於警詢時就腳踏車失竊情節證述相符，並有職務報告、扣
    押筆錄、扣押物品目錄表各1紙、贓物認領保管單4紙、現場
    照片40張、刑案現場測繪圖1張在卷可稽，並有為警查獲而
    已發還予被害人之紅色自行車（刻碼：Ｚ000000000）及藍色
    自行車（刻碼：Ｚ000000000）各1輛可資佐憑，應屬信實可
    採。
二、核上訴人所為，係犯刑法第320條第1項竊盜罪，其所犯如附
    表所示之8次竊盜罪，犯意個別，行為互殊，應予分論併罰
    。又上訴人因左側慢性硬腦膜下出血，於97年5月10日接受
    顱骨鑽孔及引流手術，有中山醫學大學附設醫院99年7月7日
    丙字第9672號診斷證明書1紙（見本院卷第6頁）在卷可佐；
    又上訴人家屬多領有中華民國身心障礙手冊，而有輕、中度
    智障及重度肢障等情，亦有上訴人之妻鄭素琴及其子女賴秋
    紅、賴昭文之身心障礙手冊各1份（見本院卷第7頁）在卷可
    憑；再由本院審理時之直接觀察，上訴人無法記得其住址、
    出生年月日及身分證字號（見本院卷第21頁），且應答時僅
    得理解簡單之問題並回答，無法針對複雜之問題作陳述，需
    其妻鄭素琴擔任輔佐人協助補充（見本院卷第46頁背面）。
    是本院乃依職權將上訴人送往行政院衛生署草屯療養院進行
    精神鑑定，經該院鑑定結果認上訴人經心理測驗評估結果之
    語文智商為59，非語文智商57，總智商54，整體智能表現落
    在輕度智能不足範圍，而經精神狀態檢查則顯示上訴人於會
    談過程中顯得緊張，語言理解與表達能力較遲鈍，尚可完成
    會談，言談內容切題，內容上無法作較多的延伸、表淺，鑑
    定當時未見明顯精神病症狀，但記憶缺損（無法回憶受傷之
    時間、細節）、抽象理解能力缺損，僅能回應具體的問題，
    判斷力欠佳（1輛腳踏車賣70元？沒辦法，不知道多少錢）
    ，現實感大致無礙等情，有行政院衛生署草屯療養院99年11
    月19日草療精字第7695號函附上訴人精神鑑定報告書1份（
    見本院卷第37頁至第40頁）在卷可稽。足認上訴人在辨識「
    無主物」及「他人所有物」之抽象概念上，僅知他人所有物
    不得擅自取用，惟無法辨識自身所為之資源回收與老舊甚或
    喪失效用之自行車放置路邊有何不同，此亦核與上揭鑑定結
    果之結論認上訴人於犯罪行為時，因上揭精神障礙及心智缺
    陷，致其辨識行為違法，或依其辨識而行為之能力較常人顯
    著降低，但未達完全喪失之程度相符（見本審卷第39頁），
    爰依刑法第19條第2項規定，就其所犯如附表編號１至８所
    示犯行均減輕其刑。另上訴人為警查獲如附表編號７、８所
    示竊盜犯行時，即於附表編號１至６所示各竊盜犯行均未經
    有偵查犯罪權之機關或人員發覺前，主動向警員供出上開6
    次竊盜犯行，並向警方自首而接受裁判等情，有上訴人警詢
    筆錄在卷可憑，是上訴人如附表編號１至編號６所示竊盜犯
    行，均合於自首規定，均得依刑法第62條前段規定各遞減輕
    其刑。原審以被告罪證明確予以論罪科刑，固非無見。然查
    ，原審在簡易程序中未及就被告行為時之精神狀態予以衡量
    並送請鑑定，致未認定被告於行為時具有因精神障礙，致辨
    識其行為之能力減低之減輕事由，尚有未洽。被告以原審未
    審酌其行為時之精神狀態合於刑法第19條第2項情形，乃有
    所違誤為由提起上訴，為有理由，自應由本院將原判決予以
    撤銷改判。
三、爰審酌上訴人犯罪之動機、目的、智識程度，及其所竊取之
    腳踏車均非昂貴之物（價值均僅500元至1000元左右），危
    害尚非甚鉅，且其犯後坦承犯行，態度尚可，且有上揭辨識
    行為時因精神障礙或其他心智缺陷，致其辨識行為違法或依
    其辨識而行為之能力顯著將低之情，以及就如附表編號１至
    ６所示犯行予以自首並表示願意接受裁判等一切情狀，分別
    就其所為犯行量處如附表各該編號所示之刑及定其應執行之
    刑，並依刑法第41條第1項之規定，諭知易科罰金之折算標
    準，以示懲儆。末查，被告前未曾因故意犯罪受有期徒刑以
    上刑之宣告，有臺灣高等法院被告前案紀錄表1份在卷可按
    ，素行尚稱良好，其因一時短於思慮，致罹刑典，惟犯後已
    表示悔意，衡其經此次懲處後當知警惕，信無再犯之虞，本
    院認其所受宣告之刑，以暫不執行為適當，併依刑法第74條
    第1項第1款規定宣告緩刑2年，以勵自新。
據上論斷，應依刑事訴訟法第455 之1 第1 項、第3 項、第369
條第1項前段、第364條、第299條第1項前段，刑法第320條第1項
、第19條第2項、第62條、第41條第1項前段、第51條第6款、第
74 條第1項第1款，刑法施行法第1條之1第1項、第2項前段，判
決如主文。
本案經檢察官陳雅瑩到庭執行職務。
中    華    民    國    99    年    12    月    30    日
                  刑事第十一庭    審判長法  官  林慧英
                                        法  官  江奇峰
                                        法  官  林學晴
附表：
┌──┬─────┬────────┬────────────┬────────────┐
│編號│   時間   │   地點         │  被害人及竊取之財物    │  所處罪刑              │
├──┼─────┼────────┼────────────┼────────────┤
│ 1  │99年1月16 │臺中縣大里市健民│1.林政權                │賴以仁犯竊盜罪，處拘役伍│
│    │日下午5時 │路「健康國宅」守│2.紫色淑女型自行車1台(已│日。                    │
│    │30分      │衛室旁          │  領回，價值約新臺幣800 │                        │
│    │          │                │  元)                   │                        │
├──┼─────┼────────┼────────────┼────────────┤
│ 2  │99年2月6日│臺中縣大里市健康│1.李水碧                │賴以仁犯竊盜罪，處拘役伍│
│    │下午5時許 │二街「健康國宅」│2.黑色自行車1台(已領回) │日。                    │
│    │          │大門口公共電話亭│                        │                        │
│    │          │旁停車場        │                        │                        │
├──┼─────┼────────┼────────────┼────────────┤
│ 3  │99年2月6日│臺中縣大里市健康│1.陳正義                │賴以仁犯竊盜罪，處拘役伍│
│    │下午5時許 │二街「健康國宅」│2.銀色自行車1台(已領回) │日。                    │
│    │          │社區停車場      │                        │                        │
├──┼─────┼────────┼────────────┼────────────┤
│ 4  │99年2月6日│臺中縣大里市健康│1.被害人不詳            │賴以仁犯竊盜罪，處拘役伍│
│    │下午5時許 │二街「健康國宅」│2.綠色自行車1台         │日。                    │
│    │          │大門口旁公共電話│                        │                        │
│    │          │亭旁            │                        │                        │
├──┼─────┼────────┼────────────┼────────────┤
│ 5  │99年2月7日│臺中縣大里市健康│1.被害人不詳            │賴以仁犯竊盜罪，處拘役伍│
│    │下午5時許 │二街「健康國宅」│2.紅色幼童車1台         │日。                    │
│    │          │大門口旁停車場內│                        │                        │
│    │          │花圃            │                        │                        │
├──┼─────┼────────┼────────────┼────────────┤
│ 6  │99年2月8日│臺中縣大里市健康│1.林政權                │賴以仁犯竊盜罪，處拘役伍│
│    │下午5時30 │二街「健康國宅」│2.銀色淑女型自行車1台(已│日。                    │
│    │分        │大門口停車場    │  領回，價值約新臺幣950 │                        │
│    │          │                │  元)                   │                        │
├──┼─────┼────────┼────────────┼────────────┤
│ 7  │98年2月9日│臺中縣大里市健康│1.李仁方                │賴以仁犯竊盜罪，處拘役捌│
│    │下午5時許 │二街「健康國宅」│2.紅色淑女車1台(已領回，│日。                    │
│    │          │旁公園          │  價值約新臺幣1000元)   │                        │
├──┼─────┼────────┼────────────┼────────────┤
│ 8  │98年2月10 │臺中縣大里市健康│1.湯松山                │賴以仁犯竊盜罪，處拘役陸│
│    │日凌晨4時 │二街「健康國宅」│2.藍色幼童車1台(已領回，│日。                    │
│    │30分      │旁公園          │  價值約新臺幣500元)    │                        │
└──┴─────┴────────┴────────────┴────────────┘
上正本證明與原本無異。
本件不得上訴。
                                      書記官  簡雅文
中    華    民    國    99    年    12    月    30    日
【附錄本案論罪科刑法條】
中華民國刑法第320條第1項
（普通竊盜罪、竊佔罪）
意圖為自己或第三人不法之所有，而竊取他人之動產者，為竊盜
罪，處5年以下有期徒刑、拘役或5百元以下罰金。

司法院資訊處製作；財團法人民間司法改革基金會備份。
